【裁判字號】    92,金訴,32
【裁判日期】    920905
【裁判案由】    詐欺等
【裁判全文】
臺灣板橋地方法院刑事判決                          九十二年度金訴字第三二號
    公  訴  人  臺灣板橋地方法院檢察署檢察官
    被      告  乙○○
                甲○○
右列被告因詐欺等案件，經檢察官提起公訴（九十二年度偵緝字第九五八號、第九九
九號），本院判決如左：
    主  文
乙○○幫助洗錢，累犯，處有期徒刑肆月，如易科罰金，以參佰元折算壹日。所得財
物新臺幣參仟元沒收，如全部或一部不能沒收時，以其財產抵償之。
甲○○幫助洗錢，處有期徒刑參月，如易科罰金，以參佰元折算壹日。所得財物新臺
幣參仟元沒收，如全部或一部不能沒收時，以其財產抵償之。
    事  實
一、乙○○前於民國八十八年五月十一日因詐欺案件，經本院判決有期徒刑五月確定
    ，於八十八年六月二十六日執行完畢，竟不知悔改，與甲○○分別於九十年三月
    間，因缺錢使用，見中國時報報紙分類廣告，得知可藉由出賣自己具名設立之銀
    行帳戶，得款花用，且能預見其提供帳戶與不相識之人使用，可能幫助不詳之犯
    罪集團掩飾或隱匿重大犯罪所得財物，竟仍基於幫助洗錢之犯意，乙○○於同年
    三月二十七日及二十八日之不詳時間，至誠泰商業銀行東三重分行（下稱誠泰銀
    行東三重分行）及台新國際商業銀行三重分行（下稱台新銀行三重分行），開立
    帳號為000000000000號及00000000000000號帳戶後
    ，在臺北縣三重市○○路及臺北縣新埔捷運站以每本新台幣（下同）一千五百元
    之代價，將開戶取得之存摺、提款卡、印章販售交付予報紙上刊登廣告之姓名年
    籍不詳、綽號「小張」之成年男子，共計取得三千元之利益。甲○○則於同年四
    月三日之不詳時間，至台新銀行埔墘分行，開立帳號為00000000000
    000號之帳戶後，在臺北縣板橋市遠東百貨前，將上開開戶取得之存摺、提款
    卡、印章以及其他四家不詳銀行開戶取得之存摺、提款卡、印章販售交付予報紙
    上刊登廣告之姓名年籍不詳、綽號小張之成年男子，共計取得三千元之利益。「
    小張」取得上開帳戶後，再提供交予「遠東貸款」之詐騙集團，作為該集團誘騙
    受詐騙者匯款、及獲利提款之工具，幫助該集團洗錢。嗣王言鈺因見該集團所刊
    登之廣告而陷於錯誤，遂依該集團之指示於九十年五月十七日、五月十八日分別
    將二萬五千元、三萬元、三萬六千元匯入乙○○、甲○○上開帳戶。王言鈺不甘
    受騙，於九十年九月十五日二十一時，在臺北縣泰山鄉○○○路一點八公里處，
    引車內一氧化碳自殺身亡，並留有遺書，始經檢察官查知上情。
二、案經臺灣板橋地方法院檢察署檢察官自動簽分偵查起訴。
    理  由
一、訊據被告乙○○、甲○○均坦承右揭事實不諱，並有臺灣中小企業銀行自動櫃員
    機交易記錄三張（附於台灣板橋地方法院檢察署九十年度相字第一Ｏ四七號案卷
    第廿五頁之後）、台新銀行三重分行九十一年五月二十日三重字９１００３１號
    函及隨函檢附之往來印鑑暨資料卡、客戶資料各一紙（附於台灣板橋地方法院檢
    察署九十一年度他字第二三三號案卷第四頁至第六頁）、誠泰銀行三重分行九十
    一年一月二十三日誠泰東三字第８號函及隨函檢附之存摺存款業務往來約定書一
    紙（附於同上案卷第九頁至第十一頁）以及台新銀行埔墘分行往來印鑑暨資料卡
    、個人戶基本資料維護各一紙（附於同上案卷第十二頁、第十三頁）在卷可稽，
    被告乙○○、甲○○之自白顯與事實相符，堪以採信，本件事證明確，被告二人
    之犯行均堪認定。
二、被告乙○○、甲○○出售上述帳戶，幫助常業詐欺之行為人等為掩飾或隱匿因自
    己重大犯罪所得財物之行為，核其所為係犯洗錢防制法第九條第一項之幫助洗錢
    罪。又被告二人係幫助犯罪集團就其等常業詐欺之重大犯罪所得為洗錢犯行，係
    幫助犯，按正犯之刑減輕之。被告乙○○、甲○○於本院審理中對其等犯行均已
    自白不諱，應依洗錢防制法第九條第四項後段規定遞減輕其刑。末查，被告乙○
    ○有如事實欄所示之前科犯行，有臺灣高等法院被告全國前案紀錄表一件在卷可
    考，其於有期徒刑執行完畢五年以內，再犯有期徒刑以上之本罪，為累犯，應依
    法遞加重其刑，併依法先加後減。爰審酌被告乙○○、甲○○年輕力壯，未思以
    正途賺取金錢，竟因貪圖私利而提供帳戶幫助洗錢，既助長他人犯罪，又增加查
    緝困難，危害財產安全及社會穩定，及其所得款項非多，犯罪後坦承犯行、態度
    尚稱良好等一切情狀，分別量處如主文所示之刑，並諭知易科罰金之折算標準。
    末按犯洗錢防制法之罪者，因犯罪所得財物，不問屬於犯人與否，沒收之，如全
    部或一部不能沒收時，追徵其價額或以其財產抵償之；所謂因犯罪所得財物，包
    括因犯罪取得之報酬在內。該法第十二條第一項、第四條第二款分別定有明文。
    被告乙○○、甲○○出售前述帳戶幫助洗錢所得各為三千元，業經被告二人供明
    在卷，均應予沒收，如全部或一部不能沒收時，以其財產抵償之。
三、公訴意旨另以：被告前揭幫助洗錢犯行亦涉犯常業詐欺罪之幫助犯。惟按幫助犯
    除須對於其實施之幫助行為予以認識外，尚須對正犯之犯行有構成要件故意之存
    在，始克相當。本件被告乙○○、甲○○出售帳戶與綽號「小張」，再由「遠東
    貸款」犯罪集團使用，依被告二人交付之銀行存款帳戶，客觀上僅供作存提款及
    匯款之用，被告乙○○、甲○○就上開帳戶經犯罪集團用以掩飾、隱匿常業詐欺
    所得款項，雖不違背本意，但其無法確知該犯罪集團實際犯罪內容（按有可能係
    供詐欺或擄車勒索之用）。且查無證據證明被告乙○○、甲○○明知綽號「小張
    」或「遠東貸款」係以在報上刊登貸款廣告，向被害人王言鈺詐騙款項，被告就
    正犯所為之常業詐欺應無幫助之犯意聯絡，自不能論以常業詐欺罪之幫助犯。此
    外，本院復查無其他積極證據足認被告乙○○、甲○○確有常業詐欺幫助犯之罪
    行，不能證明被告有此部分犯罪，原應就此部分為無罪判決之諭知，惟因公訴人
    認此部分如成立犯罪，與前開有罪部分有想像競合犯之裁判上一罪關係，爰不另
    為無罪之諭知，附此敘明。
據上論斷，應依刑事訴訟法第二百九十九條第一項前段，洗錢防制法第九條第一項、
第四項、第十二條第一項，刑法第十一條前段、第三十條第二項、第四十一條第一項
前段、第四十七條，罰金罰鍰提高標準條例第二條，判決如主文。
本案經檢察官陳炎辰到庭執行職務。
中      華      民      國      九十二      年      九      月    五    日
                                  臺灣板橋地方法院刑事第三庭
                                          法  官  連育群
右正本證明與原本無異。
如不服本判決，應於判決送達後十日內，向本院提出上訴狀。
                                          書記官  蘇宥維
中      華      民      國      九十二      年      九      月    五    日
洗錢防制法第九條：
洗錢者，處五年以下有期徒刑，得併科新台幣三百萬元以下罰金。
以犯前項之罪為常業者，處一年以上七年以下有期徒刑，併科新台幣一百
萬元以上一千萬元以下罰金。
法人之代表人、法人或自然人之代理人、受雇人或其他從業人員，因執行
業務犯前二項之罪者，除處罰行為人外，對該法人或自然人並科以各該項
所定之罰金。但法人之代表人或自然人對於犯罪之發生，已盡力為防止行
為者，不在此限。
犯前三項之罪，於犯罪後六個月內自首者，免除其刑；逾六個月者，減輕
或免除其刑；在偵查或審判中自白者，減輕其刑。
附錄本案所犯法條全文
洗錢防制法第九條
犯第二條第一款之罪者，處五年以下有期徒刑，得併科新臺幣三百萬元以
下罰金。
犯第二條第二款之罪者，處七年以下有期徒刑，得併科新臺幣五百萬元以
下罰金。
以犯前二項之罪為常業者，處三年以上十年以下有期徒刑，得併科新臺幣
一百萬元以上一千萬元以下罰金。
法人之代表人、法人或自然人之代理人、受雇人或其他從業人員，因執行
業務犯前三項之罪者，除處罰行為人外，對該法人或自然人並科以各該項
所定之罰金。但法人之代表人或自然人對於犯罪之發生，已盡力監督或為
防止行為者，不在此限。
犯前四項之罪，於犯罪後六個月內自首者，免除其刑；逾六個月者，減輕
或免除其刑；在偵查或審判中自白者，減輕其刑。


司法院資訊處製作；財團法人民間司法改革基金會備份。
